臺灣高等法院刑事裁定
109年度毒抗字第80號
抗  告  人  張加和


上列抗告人因毒品危害防制條例案件，不服臺灣新北地方法院中
華民國109年4月24日裁定（109年度毒聲字第134號），提起抗告
，本院裁定如下：
    主  文
抗告駁回。                                             
    理  由
一、原裁定意旨略以：抗告人即被告甲○○（下稱被告）於民國10
    9年1月5日凌晨1時許，在新北市○○區○○○路00號住處內，施
    用第二級毒品甲基安非他命之犯行，業據被告於警詢及檢察
    官訊問時坦承不諱，且其為警查獲後所採集之尿液，經送台
    灣檢驗科技股份有限公司確認呈甲基安非他命代謝物陽性反
    應，有該公司109年1月20日濫用藥物檢驗報告（報告編號UL
    /2020/00000000號）及新北市政府警察局受採集尿液檢體人
    姓名及檢體編號對照表（檢體編號：L0000000）在卷可稽。
    足認被告之自白與事實相符，其施用第二級毒品甲基安非他
    命之犯行，洵堪認定。又被告前於88年間因施用第二級毒品
    案件經原法院以88年毒聲字第5979號送觀察、勒戒後，認無
    繼續施用毒品之傾向，於88年10月7日執行完畢釋放，有本
    院被告前案紀錄表存卷可參。爰依毒品危害防制條例第20條
    第3項、第1項，觀察勒戒處分執行條例第3條第1項，准檢察
    官之聲請，裁定將被告送勒戒處所觀察、勒戒等語。
二、抗告意旨略以：伊上有父母，下有女兒要養，希望可以准其
    自行戒毒云云。
三、按甲基安非他命為毒品危害防制條例第2條第2項第2款所規
    定之第二級毒品。次按犯該條例第10條第2項施用第二級毒
    品罪者，檢察官應聲請法院裁定，或少年法院（地方法院少
    年法庭）應先裁定，令被告或少年入勒戒處所觀察、勒戒，
    其期間不得逾2月，毒品危害防制條例第20條第1項定有明文
    。又毒品危害防制條例第20條第1項關於觀察、勒戒之規定
    ，係強制規定，除合於同條例第21條第1項所定「於犯罪未
    發覺前，自動向行政院衛生署（現改制為衛生福利部）指定
    之醫療機構請求治療，醫療機構免將請求治療者送法院或檢
    察機關」之情形外，對於犯毒品危害防制條例第10條之罪者
    ，檢察官均應向法院提出聲請裁定令其入勒戒處所觀察、勒
    戒，法院亦無不予裁定之理。又觀察、勒戒係針對受處分人
    將來之危險所為預防、矯治措施之保安處分，以達教化與治
    療之目的，可謂刑罰之補充制度，毒品危害防制條例本身所
    規定之觀察、勒戒及強制戒治等保安處分，雖兼具自由刑之
    性質，卻有刑罰不可替代之教化治療作用，且觀察、勒戒既
    屬用以矯治、預防受處分人反社會性格，而具社會保安功能
    之保安處分，當無因受處分人之個人因素而免予執行之理。
四、經查：被告上開施用第二級毒品甲基安非他命等情，業據被
    告於警詢、偵查中坦承不諱（見毒偵卷第5至6、29頁），且
    其經警查獲所採集之尿液經送請以酵素免疫分析法（EIA）
    初步檢驗結果呈甲基安非他命代謝物陽性反應，並以氣相層
    析質譜儀法（GC/MS）確認檢驗結果呈甲基安非他命代謝物
    陽性反應，有上開濫用藥物檢驗報告（報告編號UL/2020/00
    000000號，見毒偵卷第32頁）及新北市政府警察局受採集尿
    液檢體人姓名及檢體編號對照表（檢體編號：L0000000，見
    毒偵卷第18頁）在卷可稽，是被告施用第二級毒品甲基安非
    他命之犯行堪已認定。又被告前於88年間因施用第二級毒品
    案件經原法院以88年毒聲字第5979號送觀察、勒戒後，認無
    繼續施用毒品之傾向，於88年10月7日執行完畢釋放，有本
    院被告前案紀錄表1份存卷可參（見109毒聲134卷第4至5頁
    ），係屬五年後再犯第十條之罪者，原法院依檢察官之聲請
    ，裁定令被告入勒戒處所觀察、勒戒，經核並無違誤。
五、次按97年4月30日修正公布之毒品危害防制條例第24條第1項
    ，採行「觀察勒戒」與「緩起訴之戒癮治療」並行之雙軌模
    式；上開立法政策既係以併行之雙軌模式，應認有賦與檢察
    官依裁量行使之職權，而檢察官是否給予施用毒品者為附命
    完成戒癮之緩起訴處分，自得本於毒品危害防制條例第24條
    之規定及立法目的，依行政院所頒之「毒品戒癮治療實施辦
    法及完成治療認定標準」，選擇實施對象、內容、方式與執
    行之醫療機構，妥為斟酌、裁量，始予決定，而其裁量之結
    果如認適於為緩起訴處分者，需於緩起訴處分中說明其判斷
    之依據，如認為應向法院聲請觀察、勒戒，因係適用原則而
    非例外，自無需贅餘交代不適於為緩起訴處分之理由，法院
    原則上應予尊重，僅就檢察官之判斷有違背法令、事實認定
    有誤或其裁量有重大明顯瑕疵等事項為有限度之低密度審查
    。又有關毒品危害防制條例觀察、勒戒之規定，係對施用毒
    品成癮者所為之積極矯治措施之保安處分，目的在斷絕施用
    毒品者對毒品之依賴，屬強制規定，除經檢察官審酌個案情
    形，依毒品危害防制條例第24條第1項為附命完成戒癮治療
    之緩起訴處分，可排除觀察、勒戒之適用外，凡經檢察官聲
    請法院裁定將被告送勒戒處所觀察、勒戒，法院只得就檢察
    官之聲請是否適法為裁定，尚無自由斟酌以其他方式替代或
    得以其他原因免予執行之權。再所謂「戒癮治療計畫」，係
    法務部基於防制毒品危害之刑事政策，與毒品危害防制條例
    第24條鑑於對若干施用毒品者，若僅施以徒刑不足以斷絕毒
    癮之規範本旨，乃令檢察機關與衛生主管機關合作，由檢察
    官審酌個案情形，援引毒品危害防制條例第24條，改以緩起
    訴處分方式轉介毒品施用者前往醫療院所治療，惟是否給予
    被告為附命完成戒癮之緩起訴處分，屬檢察官之職權。查本
    件被告於警詢時供稱：伊第一次吸食甲基安非他命是於20年
    前在三峽區國光街一帶，伊此次被查獲前買了4次甲基安非
    他命施用，每次新臺幣500元等語（見毒偵卷第6頁），依此
    被告之自白，伊迄本次於109年1月5日遭警查獲期間，已施
    用第二級毒品甲基安非他命多次，而因被告長期施用第二級
    毒品甲基安非他命，並多次向他人購入甲基安非他命吸食，
    則被告明顯依賴毒品，倘僅給予較輕微之戒癮治療，難以使
    被告戒除施用第二級毒品，是檢察官斟酌個案情節後，捨戒
    癮治療，向原法院聲請裁定令被告入勒戒處所觀察、勒戒，
    無裁量權之濫用，亦無違反比例原則。又刑事輕微案件，犯
    罪嫌疑人坦承犯行，檢察官或依法提起公訴，或緩起訴處分
    ，或依職權不起訴，此屬檢察官之職權，如檢察官審酌一切
    情狀，認以提起公訴為宜，無需於起訴書說明不予緩起訴或
    職權不起訴之理由。從而，檢察官審酌各項情況後，依職權
    對被告聲請觀察、勒戒，尚難認其裁量有何違法或明顯失當
    之處。
六、綜上所述，原法院依檢察官之聲請，裁定被告應送勒戒處所
    觀察、勒戒，經核其認事用法，並無違誤。被告執前詞提起
    本件抗告，指摘原裁定不當，為無理由，應予駁回。
據上論斷，應依刑事訴訟法第412條，裁定如主文。
中　　華　　民　　國　　109 　年　　5 　　月　　25　　日
                  刑事第二十庭  審判長法　官  王復生
                                      法　官  遲中慧
                                      法　官  陳春秋
以上正本證明與原本無異。
不得再抗告。
                                      書記官  周彧亘
中　　華　　民　　國　　109 　年　　5 　　月　　25　　日